【裁判字號】    91,訴,57
【裁判日期】    920331
【裁判案由】    殺人未遂等
【裁判全文】
臺灣嘉義地方法院刑事判決                            九十一年度訴字第五七號
    公  訴  人  臺灣嘉義地方法院檢察署檢察官
    被      告  甲○○
    選任辯護人  王正明律師
    被      告  丁○○
                乙○○
右列被告等因殺人未遂等案件，經檢察官提起公訴（九十年度偵字第六八三○號），
本院判決如左：
    主  文
甲○○共同連續意圖營利，聚眾賭博，處有期徒刑參月，如易科罰金，以參佰元折算
壹日；又共同以非法方法剝奪人之行動自由，未遂，處拘役肆拾伍日，如易科罰金，
以參佰元折算壹日。
其餘被訴部分公訴不受理。
丁○○共同以非法方法剝奪人之行動自由，未遂，處拘役肆拾伍日，如易科罰金，以
參佰元折算壹日。
其餘被訴部分公訴不受理。
乙○○在公眾得出入之場所賭博財物，處罰金壹仟元，如易服勞役，以佰元折算壹
日。
    事  實
一、甲○○與不詳姓名年籍、綽號「阿義」之成年男子（下稱「阿義」）二人，基於
    意圖營利而供給賭博場所及聚眾賭博之概括犯意，自民國（下同）九十年四月十
    五日起至同年五月間某日止共三次，先後提供嘉義縣竹崎鄉某處山區工寮（此屬
    公眾得出入之場所）、甲○○位於嘉義市○○路三六四巷十七號住處與阿義位於
    嘉義市東區某居所等處為賭博場所，且約齊乙○○及不詳姓名年籍之成年男子多
    人到場，由乙○○與該等不詳男子數名共同以撲克牌為賭具，即以每人發四支牌
    比大小，依序下注，由點數高者贏得賭注（即俗稱四隻刀）之方式賭博，而甲○○與阿義則以每萬元賭注抽取五百元之數目經營牟利。之後，乙○○因前揭賭博
    積欠不詳男子賭債新台幣（下同）八萬元未還，甲○○以賭場主持人身分需負責
    乙○○之償款，甲○○即告知其手下丁○○催討，惟屢次催討未果。嗣於同年七
    月三十日凌晨二時許，丁○○與友人即不詳姓名年籍之綽號「阿枝」、「阿榮」
    成年男子（下稱「阿枝」、「阿榮」）發現乙○○在嘉義市○○路○段三七六號
    之「海濱釣蝦場」內，經丁○○以電話聯絡甲○○到場後，乙○○見狀立即逃至
    「海濱釣蝦場」二樓房間躲藏，甲○○、丁○○與「阿枝」竟基於傷害人身體之
    犯意聯絡，追上二樓（「阿榮」在一樓守候），以丁○○持釣蝦場內之工業用電
    風扇一支、甲○○與「阿枝」徒手之方式，共同下手毆打乙○○，致乙○○受有
    頭皮部裂傷三處（各三乘零點五乘零點五、二乘零點五乘零點五、一點五乘零點
    五乘零點五公分）、左眼眶瘀傷（三乘一公分）、左肩瘀傷（十乘八公分）、左
    頸部瘀傷（二乘一公分）、背部瘀傷二處（五乘三公分、三乘二公分）、背部擦
    傷二處（五乘零點五、三乘零點二公分）及左膝瘀傷腫脹（五乘五公分）等傷害
    （傷害部分業經撤回告訴）；其後，甲○○、丁○○、「阿枝」及「阿榮」當場
    另基於共同妨害自由之犯意聯絡，欲以暴力挾持乙○○至他處，剝奪乙○○行動
    自由而逼迫其簽發本票，並已著手將乙○○強行拖行至「海濱釣蝦場」門口，惟
    因乙○○不從並假裝昏倒，甲○○等人始放下乙○○自行離去。
二、案經乙○○訴由嘉義市警察局第一分局移送臺灣嘉義地方法院檢察署檢察官偵查
    起訴。
    理  由
壹、有罪部分：
一、訊據被告甲○○、被告丁○○對於右揭犯罪事實均坦承不諱，核與同案被告乙○○於警偵訊時及審理中之指述及所承參加賭博之情相符，且有證人即「海濱釣蝦
    場」員工丙○○於警訊時及審理中所結證稱：我與乙○○已認識數年，當天釣蝦
    場要打烊，我坐在櫃台喝些酒，在店內消費的乙○○突然跑到二樓房間，有二、
    三人追上樓，有一個人留在樓下，我沒看到那些人手上有拿刀或器械等東西，後
    來我聽到樓上有人在打架，打了約十餘分鐘，我就向樓下的那個人說有事去外面
    處理，不要在此鬧，樓下的那個人就將樓上的人叫下樓，他們就下樓，乙○○也
    下樓，他們就在釣蝦場樓下又吵、打起來，然後我又說不要在這兒鬧，他們就都
    出去外面，也把乙○○拖到店外去，過程中都沒有其他人再進來釣蝦場，我聽到
    有人說乙○○三天後要還錢的話，然後打人者等就搭車離開，乙○○再進來請我
    叫救護車；隔天，老闆娘到樓上將電風扇拿到樓下，我看到電風扇的把柄有血，
    電扇現已丟棄等語（見警卷第十四頁、第十五頁，本院卷第五十三頁至第六十三
    頁）可稽，復有電話通聯紀錄一份、乙○○之衛生署嘉義醫院診斷證明書、傷害
    診斷書各一紙附卷可查（見警卷第十頁，偵卷第二十六頁、第二十七頁及第四十
    一之一頁），本件事證明確，被告三人之前揭犯行洵堪認定。
二、(1)核被告甲○○所為，係犯刑法第二百六十八條前段之意圖營利供給賭博場所罪
    、同條後段之意圖營利聚眾賭博罪與同法第三百零二條第一項、第三項之以非法
    方法剝奪人之行動自由未遂罪；核被告丁○○所為，係犯刑法第三百零二條第一
    項、第三項之以非法方法剝奪人之行動自由未遂罪；核被告乙○○所為，係犯刑
    法第二百六十六條第一項之在公眾得出入場所賭博罪。(2)又甲○○與「阿義」就
    前揭刑法第二百六十八條前後段之犯行間；甲○○、丁○○、「阿枝」及「阿榮
    」就前揭犯刑法第三百零二條第一項、第三項之以非法方法剝奪人之行動自由未
    遂犯行間；具有犯意聯絡及行為分擔，均為共同正犯。另甲○○以一行為觸犯前
    揭刑法第二百六十八條前後段之罪名，應依想像競合犯之例，從較重之意圖營利
    聚眾賭博罪處斷；公訴人雖未論列刑法第二百六十八條後段罪名，然起訴事實既
    已述及，本院自得一併審理。再甲○○、丁○○已著手於前揭刑法第三百零二條
    第一項犯罪行為之實施而不遂，為未遂犯，應按既遂犯之刑減輕之。另者，甲○○所犯刑法第二百六十八條後段之罪與同法第三百零二條第一項、第三項之罪，
    犯意個別、行為互殊，應分論併罰之。(3)爰審酌被告三人之品行、智識程度、甲○○及丁○○之犯罪動機乃為催討賭債、犯罪手段、對社會治安之擾亂、所生危
    害及犯後坦承犯行等一切情狀，分別量處如主文所示之刑，並分別諭知易科罰金
    或易服勞役之折算標準。
三、被告乙○○於審判期日經合法傳喚，無正當理由不到庭，本院認其所犯之罪應係
    判決罰金之案件，爰不待其陳述逕行判決。
貳、公訴不受理部分
一、公訴意旨另以：甲○○、丁○○與「阿枝」三人間，於前揭時地，基於另起之共
    同殺人犯意聯絡，分持不明兇器與工業用電風扇，下手攻擊乙○○頭部、右眼框
    、左肩等處，致乙○○受有頭部外傷、多處裂傷、挫傷等傷害，嗣因乙○○假裝
    昏倒始倖免於一死。因認被告甲○○與丁○○涉有刑法第二百七十一條第二項、
    第一項之殺人未遂罪嫌云云。
二、按犯罪事實應依證據認定之，無證據不得推定其犯罪事實，刑事訴訟法第一百五
    十四條定有明文。又事實之認定，應憑證據，如未能發現相當證據，或證據不足
    以證明，自不能以推測或擬制之方法，為裁判基礎（最高法院四十年台上字第八
    六號判例參照）。次按被告之自白不得作為有罪判決之唯一證據；仍應調查其他
    必要之證據，以察其是否與事實相符，刑事訴訟法第一百五十六條第二項亦規定
    甚詳。自白係被告之認罪行為，其證據證明力最強，立法猶規定不得作為有罪判
    決之唯一證據；舉重以明輕，與被告利害相反之告訴人之指訴，既係以使被告受
    刑事追訴為目的，尤亦不得作為有罪判決之唯一證據。何況，證據資料在證據法
    則上尚有對被告有利之存疑時，如無法依客觀方法排除此項合理之可疑時，依「
    罪疑利益歸被告原則」，不得以此項證據資料作為有罪判決之依據。復按認定被
    告有罪之事實應憑證據；如未能發現相當之證據，或證據不足以證明，自不能以
    推測或擬制之方法，以為裁判之基礎；且認定事實所憑之證據，其為訴訟上之證
    明，須達於通常一般人均不致有所懷疑，而得確信其為事實之程度者，始得據為
    有罪之認定；倘其證明尚未達到此一程度，而有合理之懷疑存在時，尚難為有罪
    之認定基礎；苟積極證據不足為不利於被告事實之認定時，即應為有利於被告之
    認定，更不必有何有利之證據。又刑法第二百七十一條之殺人罪，以有使人喪失
    生命之故意為其成立要件，意即須有殺人之故意，並著手實施殺人之行為始足當
    之。
三、訊據被告甲○○與丁○○雖坦承於前揭時、地持「海濱釣蝦場」之電風扇一支傷
    害告訴人乙○○，惟堅詞否認有何殺人之犯意。經查：
  (一)(1)公訴意旨所指告訴人乙○○所受之有頭部外傷、多處裂傷、挫傷等傷害，其詳
    細受傷情形為頭皮部裂傷三處（各三乘零點五乘零點五、二乘零點五乘零點五、
    一點五乘零點五乘零點五公分）、左眼眶瘀傷（三乘一公分）、左肩瘀傷（十乘
    八公分）、左頸部瘀傷（二乘一公分）、背部瘀傷二處（五乘三公分、三乘二公
    分）、背部擦傷二處（五乘零點五、三乘零點二公分）及左膝瘀傷腫脹（五乘五
    公分）等傷害，有前揭診斷證明書、傷害診斷書各一紙附卷可查，觀諸乙○○所
    受之此等傷害，雖然乙○○之頭、眼及頸部確實受有傷害，惟該等傷害或係瘀傷
    ，或係數公分之裂傷，並非致命之重傷，如甲○○、丁○○等人真有殺人犯意，
    以當時李、鍾等數人聯手攻擊乙○○之情，乙○○理當受有更重之傷勢，再依李
    、鍾二人所催討之賭債僅八萬元，並非巨款，又此等款項亦非歸丁○○所有，實
    難逕謂李、鍾等人為了此等數額即存有殺人故意。(2)其次，乙○○雖陳稱其遭甲○○及丁○○以不明刀械等物傷害，惟經甲○○與丁○○否認在卷，且依證人丙○○前揭所為證詞，並無法認定李、鍾等人當時持有刀械攻擊乙○○，是乙○○
    此部份之指訴尚難認可採，亦即不能認定李、鍾等人持刀械傷害乙○○。(3)再次
    ，依證人丙○○前揭證詞，可知甲○○、丁○○等人當時曾要求乙○○三天後要
    還錢，始行離去，是認李、鍾等人並無殺人故意，方才為如此之要求。
  (二)綜上，審酌被告甲○○與丁○○行為動機與下手時所存在客觀等事實，是李、鍾
    二人所辯並無殺人故意一節，應堪採信，本院於被告是否存有殺人之犯意既有懷
    疑時，依「罪疑利益歸被告原則」，即尚難認定李、鍾二人係以殺人之犯意而為
    上開行為。揆諸首開說明，自難遽以殺人未遂之罪責相繩。故李、鍾等人所為應
    係觸犯刑法第二百七十七條第一項之普通傷害罪，公訴意旨認李、鍾二人上開所
    為係犯殺人未遂罪嫌，尚有未合。
四、按告訴乃論之罪，告訴人於第一審辯論終前得撤回其告訴，又告訴經撤回者，應
    諭知不受理之判決，刑事訴訟法第二百三十八條第一項、第三百零三條第三款定
    有明文。本件告訴人乙○○告訴被告甲○○與丁○○所犯事實，係刑法第二百七
    十七條第一項之罪，已如前述，依同法第二百八十七條前段規定，須告訴乃論，
    茲據告訴人乙○○與被告甲○○、丁○○達成和解，並由告訴人撤回告訴，有撤
    回狀及和解書各一紙在卷可稽（見本院卷第一百七十八頁及第一百七十九頁），
    而公訴人認李、鍾二人之此部份傷害罪嫌與其等前揭論罪科刑犯行並無法律上或
    裁判上一罪之關係，此部份自應另為諭知不受理之判決。
據上論斷，依刑事訴訟法第二百二十九條第一項前段、第三百零三條第三款，刑法第
二十八條、第五十六條、第二百六十六條第一項、第二百六十八條、第三百零二條第
一項、第三項、第二十六條前段、第四十一條第一項前段、第四十二條第二項，罰金
罰鍰提高標準條例第一條前段、第二條，判決如主文。
本案經檢察官陳玲香到庭執行職務。
中      華      民      國    九十二    年     三      月    三十一     日
                                      臺灣嘉義地方法院刑事第一庭
                                          法  官  盧  鳳  田
右正本證明與原本無異。
如不服本判決，應於判決送達後十日內向本院提出上訴狀( 應附繕本 )。
中      華      民      國    九十二    年     三      月    三十一     日
                                          書記官  林  秀  惠
附錄本判決論罪法條全文
刑法第三百零二條第一項、第三項：
私行拘禁或以其他非法方法，剝奪人之行動自由者，處五年以下有期徒刑、拘役或三
百元以下罰金。
第一項之未遂犯罰之。
刑法第二百六十八條：
意圖營利，供給賭博場所或聚眾賭博者，處三年以下有期徒刑，得併科三千元以下罰
金。
第二百六十六條第一項：
在公共場所或公眾得出入之場所賭博財物者，處一千元以下罰金。但以供人暫時娛樂
之物為賭者，不在此限。


司法院資訊處製作；財團法人民間司法改革基金會備份。
